臺灣橋頭地方法院刑事裁定　
111年度聲字第596號

聲明異議人
即  受刑人  陳振家


上列聲明異議人即受刑人因公共危險案件，對臺灣橋頭地方檢察
署檢察官執行之指揮（111年度執字第525號）聲明異議，本院裁
定如下：
    主    文
聲明異議駁回。
    理    由
一、聲明異議意旨略以：聲明異議人即受刑人陳振家（下稱受刑
    人）因公共危險案件，經本院以110年度交簡字第2239號判
    決判處有期徒刑4月，併科罰金新臺幣（下同）1萬5,000元
    確定，後經臺灣橋頭地方檢察署（下稱橋頭地檢）檢察官以
    111年度執字第525號執行指揮，認該案係被告歷年3犯酒駕
    ，且係酒駕上國道，對公眾造成莫大之危害，而不准受刑人
    易科罰金或易服社會勞動，需入監執行，然臺灣高等檢察署
    前已針對酒駕再犯發監執行建立統一之標準(即5年內3犯者
    原則不准易科罰金)且報請法務部備查，而橋頭地檢檢察官
    之執行命令卻有違前揭臺灣高等檢察署所建立酒駕再犯發監
    執行之原則，而漏未審酌⒈受刑人歷年3犯之犯罪日期分別為
    民國94年、108年11月1日、110年10月4日，並無5年內3犯之
    犯罪行為密集性；⒉受刑人本案之酒精濃度並未達到每公升0
    .55毫克，且未發生交通事故或異常駕駛行為；⒊受刑人之配
    偶因罹患○○而需受刑人在旁照顧生活起居及協同至醫院治療
    ；⒋受刑人自本案發生後，為免再次酒駕，已改搭大眾運輸
    工具、計程車及同事車輛上下班，受刑人已無再犯酒駕之虞
    。是對橋頭地檢不准受刑人易科罰金或易服社會勞動之處分
    聲明異議，請求撤銷檢察官該執行之指揮等語。
二、按受刑人或其法定代理人或配偶以檢察官執行之指揮為不當
    者，得向諭知該裁判之法院聲明異議；法院應就疑義或異議
    之聲明裁定之，刑事訴訟法第484條、第486條分別定有明文
    。按犯最重本刑為5年以下有期徒刑以下之刑之罪，而受6月
    以下有期徒刑或拘役之宣告者，得以1,000元、2,000元或3,
    000元折算1日，易科罰金。但易科罰金，難收矯正之效或難
    以維持法秩序者，不在此限；又按受6月以下有期徒刑或拘
    役之宣告，不符第41條第1項易科罰金之規定者，得依前項
    折算規定，易服社會勞動；第2、3 項之規定，因身心健康
    之關係，執行顯有困難者，或易服社會勞動，難收矯正之效
    或難以維持法秩序者，不適用之，刑法第41條第1項、第3項
    、第4項亦分別定有明文。而上開易刑處分之否准，係法律
    賦予檢察官指揮執行時之裁量權限，執行檢察官自得考量受
    刑人之實際情況，是否有難收矯正之效或難以維持法秩序，
    以作為其裁量是否准予易科罰金或易服社會勞動之憑據，非
    謂一經判決宣告易科罰金之折算標準，執行檢察官即應為易
    科罰金或易服社會勞動之易刑處分，至於是否有上開法條所
    稱「難收矯正之效或難以維持法秩序」之情形，乃立法者賦
    與執行檢察官應於具體個案，考量犯罪特性、情節等事項而
    為合於立法意旨之裁量，檢察官就此項裁量權之行使，倘無
    違法、不當（合目的性）或濫用之情形，自不得遽謂其執行
    指揮有何違法、不當，法院僅於發生裁量瑕疵之情況始有介
    入審查之必要（最高法院108 年度臺抗字第1551號裁定意旨
    參照）。準此，倘執行檢察官於執行處分時，已具體說明不
    准易科罰金或易服社會勞動之理由，且未有逾越法律授權或
    專斷等濫用權限之情事，自不得遽謂執行檢察官執行之指揮
    為不當。
三、經查：
  ㈠受刑人因犯不能安全駕駛動力交通工具罪，經本院以110年度
    交簡字第2239號判決判處有期徒刑4月，併科罰金新臺幣1萬
    5,000元確定（下稱本案）；本案由橋頭地檢檢察官指揮之
    ，該署檢察官在「得易服社會勞動案件審查表」之檢察官審
    核欄位勾選「擬不准其易服社會勞動」，而否准受刑人易服
    社會勞動，且在「得易科罰金案件初核表」，於檢察官審查
    意見欄位勾選「擬不准予易科罰金」，事由記載「1.歷年3
    犯，前二犯酒測值分別為0.84、1.01毫克，並於第二犯發生
    交通事故，且前二犯分別以易科罰金、緩起訴處分結案。然
    受刑人仍於110年再犯（第3犯）本件酒駕案件，足認前二案
    並未能對受刑人產生預防之效果，是本件如准予易科罰金顯
    難收矯正之效。2.又本件受刑人係在公司內飲用酒類飲料之
    後，隨即駕駛自用小客車上路，並且行駛於高速公路上，嗣
    經攔查後，酒測值0.29毫克，因高速公路往來車輛均以高速
    行駛，而受刑人竟酒駕上高速公路，顯然已對道路使用造成
    莫大危害，是本件易科罰金、易服社會勞動，顯難維持法秩
    序」，陳請主任檢察官審核於111年5月25日勾選「如檢察官
    所擬具意見」，再由檢察長於同日核閱批示「如擬」，並於
    110年5月26日寄發傳票，通知受刑人應於111 年6月15日下
    午2 時至橋頭地檢署報到執行，並記載不准易科罰金及易服
    社會勞動之旨等情，業據本院調取該案執行案卷核閱無訛。
    而檢察官就易科罰金或易服社會勞動之有期徒刑執行之案件
    ，若於傳喚受刑人之傳票上註明該受刑人不得易科罰金或易
    服社會勞動之旨，應認檢察官實質上已為否定該受刑人得受
    易刑處分利益之指揮命令，該部分之記載，自得為聲明異議
    之標的，不受檢察官尚未製作執行指揮書之影響（最高法院
    107年度臺抗字第209號裁定意旨參照），揆諸前揭裁判意旨
    ，應認上開傳票與檢察官執行指揮書相同，得向本院聲明異
    議，本院既為諭知該確定案件裁判之法院，自有管轄權，合
    先敘明。
　㈡經查，臺灣高等檢察署認酒駕案件之受刑人有下列情形之一
    者，應予審酌是否屬刑法第41條第1項但書所定「難收矯正
    之效或難以維持法秩序」之情形，而不准易科罰金：⒈酒駕
    犯罪經查獲三犯（含）以上者；⒉酒測值超過法定刑罰標準
    ，並對公共安全有具體危險者；⒊綜合卷證，依個案情節（
    例如酒駕併有重大妨害公務等事實），其他認易科罰金難收
    矯正之效或難以維持法秩序者。酒駕案件受刑人有酒駕犯罪
    經查獲三犯（含）以上者，而經考量個案情況，准予易科罰
    金者，應送請該署檢察長複核以資慎重，有臺灣高等檢察署
    111年2月23日檢執甲字第11100017350號函可佐，上開意見
    並報請法務部備查，有法務部111年3月28日法檢字第111045
    08130號函可參，臺灣高等檢察署並函請各地檢察署嚴格審
    核是否對於酒駕累犯案件准予易科罰金，此亦有臺灣高等檢
    察署111年4月1日檢執甲字第11100047190號函可證。
　㈢另橋頭地檢因應刑法第185條之3修法從重處罰之趨勢，認法
    務部於102年間以法檢字第10204535170號函，針對酒駕犯行
    之易科罰金，訂定「五年內三犯」者，原則認定係屬「難收
    矯正之效，或難以維持法秩序」，進而不予許可易科罰金之
    標準，然自102年迄今酒駕案件仍層出不窮，甚造成重大交
    通事故，可知上開標準已無法契合目前的社會民情及立法趨
    勢，遂於111年1月11日訂定「臺灣橋頭地方檢察署審核酒駕
    案件是否准許易科罰金或易服社會勞動標準」（下稱橋頭地
    檢酒駕易刑處分標準），該標準訂定「受刑人歷年酒駕3犯
    或3年內酒駕2犯者，應認為『易科罰金或易服社會勞動，難
    收矯正之效或難以維持法秩序』，而不准易科罰金或易服社
    會勞動，但有下列情形之一者，得斟酌個案情況准予易科罰
    金或易服社會勞動：⒈駕駛汽車以外之動力交通工具（例如
    機車、電動腳踏車），而吐氣所含酒精濃度未達每公升0.55
    毫克，且未因而致人於死或受傷者；⒉有其他事由足認易科
    罰金或易服社會勞動已可收矯正之效或維持法秩序者」。
　㈣查受刑人歷年酒駕之時間分別為94年3月24日、108年11月1日
    、110年10月4日，有各該判決、橋頭地檢檢察官緩起訴處分
    書在卷可稽，可知受刑人不僅是歷年3犯酒駕，且係3年內酒
    駕2犯，而受刑人於本案係酒後駕駛自用小客車上路，並且
    行駛於高速公路上，嗣經國道公路警察攔查後，測得酒測值
    為每公升0.29毫克，依上開臺灣高等檢察署111年2月23日檢
    執甲字第11100017350號函文意見及橋頭地檢酒駕易刑處分
    標準，可知原則上應不准許受刑人本案易科罰金或易服社會
    勞動，橋頭地檢檢察官並具體審酌受刑人前二犯酒測值分別
    為每公升0.84毫克、1.01毫克，並於第二犯發生交通事故，
    且前二犯分別以易科罰金、緩起訴處分結案，然受刑人仍於
    110年再犯（第3犯）本件酒駕案件，足認前二案並未能對受
    刑人產生預防之效果，且因高速公路往來車輛均以高速行駛
    ，而受刑人竟酒駕上高速公路，顯然已對道路使用造成莫大
    危害，認有不執行所宣告之刑，難收矯正之效或難以維持法
    秩序之情形，而不准受刑人易科罰金及易服社會勞動。是以
    檢察官所為指揮執行命令，核屬法律授權檢察官所行使之合
    義務性裁量，且已附具體理由，並無違法或不當之處。
　㈤另受刑人雖稱有前開家庭因素存在，惟參以刑法第41條第1 
    項規定於修法後已刪除「受刑人因身體、教育、職業、家庭
    之關係或其他正當事由，執行顯有困難」之要件，故執行檢
    察官考量是否准予受刑人易科罰金或易服社會勞動時，僅須
    就受刑人是否具有「確因不執行所宣告之刑，難收矯正之效
    ，或難以維持法秩序」事由為裁量，自不得徒憑受刑人前開
    主張即謂其有執行顯有困難情事，進而認檢察官不准其易刑
    處分之執行指揮有何逾越法律授權、專斷等濫用權力之情事
    。
四、綜上所述，本件檢察官執行之指揮，並無不當，受刑人聲明
    異議，為無理由，應予駁回。
據上論斷，應依刑事訴訟法第486條，裁定如主文。
中    華    民    國   111    年   6     月   20      日
                  刑事第三庭  法  官  翁碧玲
以上正本證明與原本無異。
如不服本裁定，應於收受送達後5 日內，向本院提出抗告狀。  
中　　華　　民　　國　　111 　年　　6 　　月　　20　　日
                              書記官  武凱葳